---
title: "PEC1-Carlos_Serrano_Pinto"
author: "cserrano"
date: "2024-10-21"
output: html_document
---

# Sección 1: Importación, exportación y gestión de datos.

## Ejercicio 1

1.1 Importar los datos del archivo healthcare_dataset.csv. Guardar estos datos en un data frame llamado
healthcare y mostrar los 10 primeros y últimos registros del conjunto de datos.

```{r echo=TRUE}
library(readr)
library(knitr)
healthcare <- read_csv('healthcare_dataset.csv')
kable(head(healthcare, 10))
```

```{r echo=TRUE}

kable(tail(healthcare, 10))

```


1.2. A partir del conjunto datos definido, healthcare, describir las características del
conjunto de datos como el nombre de las variables, el tipo de datos, el tamaño de la
muestra, y prospección de valores nulos. Además, valorar qué tipo de estudio,
gráficos, etc... podréis realizar en función del tipo de variables.



## Ejercicio 2

A partir del conjunto de datos bacteria del paquete MASS de Rstudio

2.1 En base a las cuestiones trabajadas al ejercicio anterior, mostrar la información más
relevante de la estructura de este conjunto de datos. Sugerid y justificad alguna
acción a realizar sobre dicho conjunto de datos (transformación o categorización de
alguna de las variables, eliminación de algún tipo de datos,...)

```{r echo=TRUE}
library(MASS)
data("bacteria")
kable(head(bacteria))
```


2.2. Exportad el data frame bacteria a un archivo en formato *.csv especificando la
ubicación del archivo.





## Ejercicio 3

3.3 En base al ejercicio anterior, seleccionad un paquete de Rstudio y un conjunto de datos
específico. Justificad la elección del dataset correspondiente (temática, diversidad de
tipos de variables, tipos de estudios a realizar, …) y mostrad la información más
relevante de la estructura del dataset escogido.



# Sección 2: Análisis básico del conjunto de datos

## Ejercicio 4

4.1. Definid dos data frame de acuerdo a la variable Gender para los valores Male y Female, 
posteriormente, exportad ambos data frame en dos archivos healthcare_f.csv y healthcare_m.csv





4.2. Calculad la media de edad de los hombres cuyo tipo de sangre (Blood.Type) sea AB+ y, por otra parte, mostrad la información de la condición médica (Medical.Condition), la medicación asignada (Medication) y el resultado del test realizado (Test.Results)





4.3. Definid una variable, healthcare_maxb, que guarde las características del
paciente o pacientes, que registren el máximo valor en la factura pagada en el hospital.



4.5. Definid una matriz, healthcare_matrix, que muestre las columnas Gender, Medical.Condition, Medication y Test.Results. En qué casos sería conveniente utilizar una estructura de tipo matriz en lugar de un data frame?



4.6. En base a las cuestiones realizadas anteriormente, añadid una nueva cuestión
de prospección del conjunto de datos. Por ejemplo, algunas sugerencias serían
realizar la comparación de grupos sanguíneos y condición médica en función del
género, o calcular la media del importe de la factura según la dolencia (condición médica), etc



# Sección 3: Estadística descriptiva y gráficos


## Ejercicio 5


5.1. A partir del conjunto de datos citado, importad el archivo a un data frame
remote_mental y mostrad las características del conjunto de datos. Posteriormente,
calculad los estadísticos descriptivos más relevantes y comentad los resultados.


5.2. Realizad un diagrama de cajas sobre las variables Age y
Hours_Worked_Per_Week. ¿Qué se puede extraer de este gráfico?



5.3. Realizad la matriz de correlación del conjunto de datos remote_mental y
valorad la viabilidad de realizar un modelo de regresión sobre un conjunto de
variables definido.



## Ejercicio 6
A partir del conjunto de datos *remote_mental* trabajado en el apartado anterior:

6.1. Mostrad las tablas de frecuencias relativas y absolutas de las variables
*Job_Role* y *Mental_Health_Condition*. Representad también una tabla de
frecuencias relativas cruzadas y explicad qué conclusiones se podrían obtener de la
relación entre ambas variables.

6.2. Realizad un histograma de la variable Hours_Worked_Per_Week, un
diagrama de barras de la variable Mental_Health_Condition, y combinad los gráficos
anteriores en una representación gráfica común. Podéis utilizar la función layout() y
utilizad diversos recursos visuales para su representación.

6.3. Utilizando el paquete de gráficos ggplot2, realizad un gráfico de tipo qplot
de la variable Job_Role y Hours_Worked_Per_Week. Utilizad diversos recursos
visuales para su representación y comentad los resultados. Por otra parte, realizad la
representación de otras variables, utilizando otro tipos de gráficos, por ejemplo,
ggplot() y el paquete tydiverse.









