---
title: "PEC1 - Carlos Serrano Pinto"
author: "cserrano"
date: "2024-10-21"
output: html_document
---

# Sección 1: Importación, exportación y gestión de datos.

## Ejercicio 1

1.1 Importar los datos del archivo healthcare_dataset.csv. Guardar estos datos en un data frame llamado
healthcare y mostrar los 10 primeros y últimos registros del conjunto de datos.

```{r echo=TRUE}
library(readr)
library(knitr)
healthcare <- read_csv('healthcare_dataset.csv')
kable(head(healthcare, 10)) # Primeros 10 registros
```

```{r echo=TRUE}
kable(tail(healthcare, 10)) # Últimos 10 registros
```


1.2. A partir del conjunto datos definido, healthcare, describir las características del
conjunto de datos como el nombre de las variables, el tipo de datos, el tamaño de la
muestra, y prospección de valores nulos. Además, valorar qué tipo de estudio,
gráficos, etc... podréis realizar en función del tipo de variables.


```{r echo=TRUE}
print(dim(healthcare))
print(summary(healthcare))
```

```{r echo=TRUE}
print(table(is.na(healthcare)))
print(colSums(is.na(healthcare)))
```


El conjunto de datos está compuesto de 55500 observaciones (filas) y 15 variables (columnas). En estas variables, se encuentran Name, Gender, Blood Type, Medical Condition, Doctor, Hospital, Insurance Providery Admission Type, Medication y Test Results que corresponden a variables de tipo string. Las variables Age, Billing Amount y Room Number corresponden a variables numéricas. Y las variables Date of Admission y Discharge Date corresponden a fechas.
Se destaca que en el conjunto de datos no hay valores Nan, teniendo un total de 832500 valores válidos en total.

Con los tipos de datos presentes, se podría estimar a los doctores con mayor carga de pacientes. Se podría también obtener la tendencia de tiempo de permanencia y el costo a pagar, de modo de generar una regresión y estimar un valor. Adicionalemente, se podrían ver tendencias entre tiempo de permanencia y test de resultado. Se podría determinar el uso de medicación más comun para cada afección.




## Ejercicio 2

A partir del conjunto de datos bacteria del paquete MASS de Rstudio

2.1 En base a las cuestiones trabajadas al ejercicio anterior, mostrar la información más
relevante de la estructura de este conjunto de datos. Sugerid y justificad alguna
acción a realizar sobre dicho conjunto de datos (transformación o categorización de
alguna de las variables, eliminación de algún tipo de datos,...)

```{r echo=TRUE}
library(MASS)
data("bacteria")
print(kable(summary(bacteria)))
print(kable(head(bacteria, 20)))
```

```{r echo=TRUE}
print(table(is.na(bacteria)))
print(colSums(is.na(bacteria)))

```

El dataset 'bacteria' consta de 220 registros y 6 variables, donde:

- y: Presencia o ausencia 

- ap: active / placebo

- hilo: hi / low 

- week: semana de prueba

- ID: Id de muestra

- trt: placebo, drug, drug+

En el dataset no se encuentran datos nulos, teniendo un total de 1320 valores válidos. Este set de datos contiene redundancia en sus variables, donde la variable trt es una mezcla de 'ap' y 'hilo'. Se podría añadir la clave 'placebo+' y así eliminar las variables ap y hilo, puesto que la variable trt tendría implícitamente ambos valores.

2.2. Exportad el data frame bacteria a un archivo en formato *.csv especificando la
ubicación del archivo.

```{r echo=TRUE}
write.csv(bacteria, file='Resultados/bacteria.csv')

```

El dataset 'bacteria' es guardado en formato de texto ".csv" en el directorio Resultados


## Ejercicio 3

3.3 En base al ejercicio anterior, seleccionad un paquete de Rstudio y un conjunto de datos
específico. Justificad la elección del dataset correspondiente (temática, diversidad de
tipos de variables, tipos de estudios a realizar, …) y mostrad la información más
relevante de la estructura del dataset escogido.

```{r echo=TRUE}
data("biopsy")
kable(head(biopsy, 15))
print(table(is.na(biopsy)))
print(colSums(is.na(biopsy)))

```
Se escogió el dataset "biopsy" del paquete MASS. Este set de datos contiene 699 observaciones (filas) y 11 variables. Al importar el dataset, los nombres de las columnas no son descriptivos. Revisando la documentación, las claves de las columnas son:

- V1 : clump thikness

- v2: uniformity of cell size

- v3: uniformity of cell shape

- v4: marginal adhesion

- v5: single epithelial cell size

- v6: bare nuclei

- v7: bland chromatin

- v8: normal nucleoli

- v9: mitoses

- class: benign, malignant

El tipo de datos es numérico para todas las columnas Vx, donde cada número hace referencia a un valor categórico.

El dataset cuenta con 16 valores 'na' en total, todos presentes en la columna v6 (bare nuclei).

Considero que este dataset sirve para correlacionar características morfológicas de células y asociación con una enferemedad. Si bien se pierden unidades de medida en la categorización, esto también podría simplificar una toma de decisión para eventualmente clasificar en benigno o maligno. También podría ser un buen dataset para entrenar un modelo de aprendizaje supervizado.



# Sección 2: Análisis básico del conjunto de datos

## Ejercicio 4

4.1. Definid dos data frame de acuerdo a la variable Gender para los valores Male y Female, 
posteriormente, exportad ambos data frame en dos archivos healthcare_f.csv y healthcare_m.csv

```{r echo=TRUE}
healthcare_f <- subset(healthcare, Gender == 'Female') # Filtra si Gender es igual a Female
healthcare_m <- subset(healthcare, Gender == 'Male') # Filtra si Gender es igual a Male
write.csv(healthcare_f, file='Resultados/healthcare_f.csv') # Guarda '.csv' con filtro Female
write.csv(healthcare_m, file='Resultados/healthcare_m.csv') # Guarda '.csv' con filtro Male
```

Archivos '*.csv' son guardados en directorio Resultados, ubicado en el actual directorio de trabajo.



4.2. Calculad la media de edad de los hombres cuyo tipo de sangre (Blood.Type) sea AB+ y, por otra parte, mostrad la información de la condición médica (Medical.Condition), la medicación asignada (Medication) y el resultado del test realizado (Test.Results)
```{r echo=TRUE}
grupo_abp <- subset(healthcare, Gender == 'Male' & `Blood Type` == 'AB+')
media_abp <- mean(grupo_abp$Age)
print(round(media_abp,2))
```

El promedio de edad de hombres con tipo de sangre AB+ en el dataset healthcare es 51.16 años.

```{r echo=TRUE}

sub_healt <- subset(grupo_abp, select = c(`Medical Condition`, Medication, `Test Results`))
table(sub_healt)

```

Utilizando el mismo subset con el que se calculó el promedio de edad para hombres con sangre tipo AB+, se usó la función table, el cual entrega tabla de frecuencias para las variables entregadas.


4.3. Definid una variable, healthcare_maxb, que guarde las características del
paciente o pacientes, que registren el máximo valor en la factura pagada en el hospital.

```{r echo=TRUE}
healthcare_maxb <- subset(healthcare, `Billing Amount` == max(`Billing Amount`))
kable(healthcare_maxb)
```


4.5. Definid una matriz, healthcare_matrix, que muestre las columnas Gender, Medical.Condition, Medication y Test.Results. En qué casos sería conveniente utilizar una estructura de tipo matriz en lugar de un data frame?


```{r}
healthcare_matrix <- matrix(c(healthcare$Gender, healthcare$`Medical Condition`,
                              healthcare$Medication, healthcare$`Test Results`),
                            ncol = 4)
head(healthcare_matrix)

```
La diferencia entre matrices y dataframe es que, en matrices, los tipos de datos son homogéneos. Es decir, todos los valores son numéricos o booleanos o de caracteres, etc. En Cambio, los dataframe pueden contener mezclas de variables y tipos de datos. Es beneficioso trabajar con matrices principalmente para el trabajo numérico, puesto que hay operaciones que están optimizadas para trabajar con estos tipos de datos.



4.6. En base a las cuestiones realizadas anteriormente, añadid una nueva cuestión
de prospección del conjunto de datos. Por ejemplo, algunas sugerencias serían
realizar la comparación de grupos sanguíneos y condición médica en función del
género, o calcular la media del importe de la factura según la dolencia (condición médica), etc

```{r echo=TRUE}

emergencia <- subset(healthcare, `Admission Type` == 'Emergency')
table(emergencia$`Test Results`,emergencia$`Medical Condition`)
```
En ésta prospección, se seleccionan los registros donde el tipo de admisión es de emergencia, y se obtiene tabla de frecuencias absolutas entre condición médica y Resultados. De aquí se desprende que, quienes más entran al sistema por emergencias son por condición de Cancer y Obesidad.

# Sección 3: Estadística descriptiva y gráficos


## Ejercicio 5


5.1. A partir del conjunto de datos citado, importad el archivo a un data frame
remote_mental y mostrad las características del conjunto de datos. Posteriormente,
calculad los estadísticos descriptivos más relevantes y comentad los resultados.


```{r echo=TRUE}
remote_mental <- read.csv(file = 'Impact_of_Remote_Work_on_Mental_Health.csv')
summary(remote_mental)
```
```{r echo=TRUE}
print(table(remote_mental$Industry))
print(table(remote_mental$Stress_Level))
print(table(remote_mental$Mental_Health_Condition))
print(table(remote_mental$Access_to_Mental_Health_Resources))
print(table(remote_mental$Productivity_Change))
```
El dataset corresponde a un conjunto de datos con información de variables de salud mental, donde se registran otras variables como Industria de trabajos, Niveles de estrés, Condición mental, Horas trabajadas por semana, etc. 
Los individuos registrados van de los 22 a 60 años, con un trabajo semanal cercano a 40 horas. Sin mucha diferencia, el nivel de estrés más representado es el alto, segudio por medio y finalmente bajo. La condición médica más común es el 'Burnout'

5.2. Realizad un diagrama de cajas sobre las variables Age y
Hours_Worked_Per_Week. ¿Qué se puede extraer de este gráfico?

```{r echo=TRUE}
library(plotly)
graf1 <- plot_ly(x = remote_mental$Age, y = remote_mental$Hours_Worked_Per_Week, type = "box")
graf1


```
Del gráfico de cajas se observa que el promedio de trabajo semanal para todas las edades ronda las 40 horas semanales. Es destacable que a pesar de la edad, las horas de trabajo por semana tengan rangos similares, siendo la mínima de 20 min a 60 horas. 

5.3. Realizad la matriz de correlación del conjunto de datos remote_mental y
valorad la viabilidad de realizar un modelo de regresión sobre un conjunto de
variables definido.

```{r echo=TRUE}
remote_mental_numeric <- subset(remote_mental, select =  c(Age, Years_of_Experience, 
                                                           Hours_Worked_Per_Week, Number_of_Virtual_Meetings,
                                                           Work_Life_Balance_Rating, Social_Isolation_Rating, 
                                                           Company_Support_for_Remote_Work))

kable(cor	(remote_mental_numeric))
```


```{r echo=TRUE}

pairs(remote_mental_numeric)

```
```{r echo=TRUE}
recode <- remote_mental

recode$Stress_Level[recode$Stress_Level=='Low'] <- 1
recode$Stress_Level[recode$Stress_Level=='Medium'] <- 2
recode$Stress_Level[recode$Stress_Level=='High'] <- 3
recode$Stress_Level <- as.integer(recode$Stress_Level)

recode$Productivity_Change[recode$Productivity_Change=='Decrease'] <- 1
recode$Productivity_Change[recode$Productivity_Change=='No Change'] <- 2
recode$Productivity_Change[recode$Productivity_Change=='Increase'] <- 3
recode$Productivity_Change <- as.integer(recode$Productivity_Change)

recode$Satisfaction_with_Remote_Work[recode$Satisfaction_with_Remote_Work=='Unsatisfied'] <- 1
recode$Satisfaction_with_Remote_Work[recode$Satisfaction_with_Remote_Work=='Neutral'] <- 2
recode$Satisfaction_with_Remote_Work[recode$Satisfaction_with_Remote_Work=='Satisfied'] <- 3
recode$Satisfaction_with_Remote_Work <- as.integer(recode$Satisfaction_with_Remote_Work)


```


```{r echo=TRUE}
recode_numeric <- subset(recode, select =  c(Age, Years_of_Experience, 
                                            Hours_Worked_Per_Week, Number_of_Virtual_Meetings,
                                            Work_Life_Balance_Rating, Social_Isolation_Rating, 
                                            Company_Support_for_Remote_Work, Stress_Level,
                                            Productivity_Change, Satisfaction_with_Remote_Work))

kable(cor	(recode_numeric))
```

```{r echo=TRUE}
pairs(recode_numeric)

```

Se realizó correlación entre las variables numéricas de 'remote_mental' sin encontrar relación lineal. Explorando la posibilidad que variables categoricas tuviesen relación lineal, se recodificaron algunas variables, sin embargo tampoco se obtuvo una relación lineal observable.


## Ejercicio 6
A partir del conjunto de datos *remote_mental* trabajado en el apartado anterior:

6.1. Mostrad las tablas de frecuencias relativas y absolutas de las variables
*Job_Role* y *Mental_Health_Condition*. Representad también una tabla de
frecuencias relativas cruzadas y explicad qué conclusiones se podrían obtener de la
relación entre ambas variables.

```{r echo=TRUE}
kable(table(remote_mental$Job_Role))
```

```{r echo=TRUE}
kable(prop.table(table(remote_mental$Job_Role)))
```



```{r echo=TRUE}
kable(table(remote_mental$Mental_Health_Condition))
```
```{r echo=TRUE}
kable(prop.table(table(remote_mental$Mental_Health_Condition)))
```

```{r echo=TRUE}
kable(prop.table(table(remote_mental$Job_Role,remote_mental$Mental_Health_Condition)))
```
La tabla de frecuencia de Job_Role indican que el rol más frecuente es Project Manager (14.76%), y en menor medida Marketing (13.66%).
La tabla de frecuencia de Mental_Health_Condition indican que la condición más frecuente es Burnout seguido de Ansiedad y luego por depresión.

La tabla relativa cruzada indica que los Project Manager sufren más ansiedad en comparación con los otros trabajos.Los Data scientist sufren más de Burnout y los Software engineer sufren mayormente de depresión. el trabajo de Marketing es el que presenta mayor porcentaje sin condición mental.


6.2. Realizad un histograma de la variable Hours_Worked_Per_Week, un
diagrama de barras de la variable Mental_Health_Condition, y combinad los gráficos
anteriores en una representación gráfica común. Podéis utilizar la función layout() y
utilizad diversos recursos visuales para su representación.


```{r echo=TRUE}
hist(remote_mental$Hours_Worked_Per_Week, breaks=20, col="#99d8c9",
     xlab = 'Horas trabajadas por semana', 
     main="Horas trabajadas por semana")
```
```{r echo=TRUE}

library(RColorBrewer)
color <- brewer.pal(5, "Set2") 

barplot(table(remote_mental$Mental_Health_Condition), 
        col=color,
        xlab = 'Condicion Mental',
        ylab = 'N° de trabajadores')

```


```{r echo=TRUE}

layout(matrix(c(1, 2), nrow = 1, byrow = TRUE), widths = c(20,20) )

hist(remote_mental$Hours_Worked_Per_Week, breaks=20, col="#99d8c9",
     xlab = 'Horas trabajadas por semana',
     ylab = 'Frecuencia',
     main="Horas trabajadas por semana")

color <- brewer.pal(5, "Set2") 
barplot(table(remote_mental$Mental_Health_Condition), 
        col=color,
        ylab = 'N° de trabajadores',
        main="Condición mental por trabajador",
        las=2)


```


6.3. Utilizando el paquete de gráficos ggplot2, realizad un gráfico de tipo qplot
de la variable Job_Role y Hours_Worked_Per_Week. Utilizad diversos recursos
visuales para su representación y comentad los resultados. Por otra parte, realizad la
representación de otras variables, utilizando otro tipos de gráficos, por ejemplo,
ggplot() y el paquete tydiverse.

```{r echo=TRUE}

library(ggplot2)

qplot(Job_Role,
      Hours_Worked_Per_Week,
      data = remote_mental, 
      geom="boxplot", 
      fill = Job_Role,
      xlab="Rol",
      ylab="Horas Trabajadas por Semana")
```



```{r echo=TRUE}

qplot(Job_Role, 
      Hours_Worked_Per_Week,
      data=remote_mental,
      geom="violin",
      stackdir = "center", 
      fill = Job_Role,
      xlab="Rol",
      ylab="Horas Trabajadas por Semana"
      )
```

Al analizar las variables Job_Role y Hours_Worked_Per_Week, notamos que Software Engineer en promedio trabaja más horas a la semana (sobre 40 horas), mientras que Data Science trabaja menos horas a la semana (bajo 40 horas). Se destaca que todos los trabajos van desde 20 a 60 horas por semana. En la gráfica de violinplot se nota que la densidad de registros parece ser en general homogénea.


```{r echo=TRUE}

matriz <- prop.table(table(remote_mental$Job_Role, remote_mental$Mental_Health_Condition))

matriz_df <- as.data.frame(matriz)

colnames(matriz_df) <- c("Job_Role", "Mental_Health_Condition", "Frecuencia")

ggplot(matriz_df, aes(x = Job_Role, y = Mental_Health_Condition, fill = Frecuencia)) +
  geom_tile() +
  scale_fill_gradient(low = "white", high = "blue") +
  theme_minimal() +
  labs(title = "Heatmap de Frecuencia", x = "Job Role", y = "Mental Health Condition")

```

Se exploraron las relaciones de Job_Role y Mental_Health_Condition, donde se observa en un heatmap que los Data Scientist sufren de mayor Burnout, que junto a  Recursos humanos es la principal afección.
Los Project Manager y Sales sufren en mayor medida de ansiedad, y Software Engineer y Designer tienen como principal afección la depresión.


```{r echo=TRUE}

matriz <- prop.table(table(remote_mental$Mental_Health_Condition, remote_mental$Region))

matriz_df <- as.data.frame(matriz)

colnames(matriz_df) <- c("Mental_Health_Condition", "Region", "Frecuencia")

ggplot(matriz_df, aes(x = Mental_Health_Condition, y = Region, fill = Frecuencia)) +
  geom_tile() +
  scale_fill_gradient(low = "white", high = "red") +
  theme_minimal() +
  labs(title = "Heatmap de Frecuencia", x = "Mental Health Condition", y = "Region")

```
Usando también un heatmap, se observa la relación entre Mental Healt Condition y Region. Se observa que la principal afección de América del Sur es la depresión. En Oceania, la principal condición es ansiedad, seguido de Burnout. En Norte América se registran menos niveles de condiciones, pero la que predomina es Burnout, al igual que en Europa. En Asia, la ansiedad y burnout son las principales afecciones, al igual que en Africa.




