---
title: "Ejercicios y casos prácticos con R -1"
author: "cserranopinto"
date: "`r Sys.Date()`"
output: html_document
---

### Ejercicio 1:

Comprueba	qué	paquetes	tienes instalados	en	vuestra	versión	de	RStudio	e	instala	el paquete	MASS	y	el	paquete	Survival	y	comprueba	la	información	que	contienen.	
Busca	información	sobre	el	paquete	Rcmdr	(R	Commander)	desde	la	consola.


```{r echo=TRUE}
library() # Comprueba que paquetes se tienen instalados
install.packages("MASS")
install.packages("Survival")
??Rcmdr # Consulta sobre función
```

### Ejercicio 2:

a) Importa un archivo de texto y busca un *summary()* de 3 variables
b) Importa un archivo '.csv' y busca un *fivenum()* de 2 variables

```{r echo=TRUE}
library(readr)
covid_data <- read_csv('country_wise_latest.csv') # Importa archivo
kable(head(covid_data)) # Muestra en forma de tabla primeros resultados
summary(covid_data) # Resumen estadístico
```


*fivenum* entrega los estadísticos de variable asignada en el orden:
minimum, lower-hinge, median, upper-hinge, maximum.
lower-hinge : median of the lower half of the data up to and including the median
upper-hinge : median of the upper half of the data up to and including the median
```{r echo =TRUE}
fivenum(covid_data$var1) # Revisar
fivenum(covid_data$var2)
```



### Ejercicio 3:

A partir 	del	conjunto	de	datos	anorexia	del	paquete	MASS,	que corresponden	a	los	datos	de cambio	de	peso	de	pacientes	jóvenes	con	anorexia,	mostrad	los	tipos	de	datos	que	contiene y	comprobad	si	existen	valores	NA	y	NULL.	Para	la	variable	Treat,	transformad	los	valores	«CBT»,	«Cont»	y	FT	en	«Cogn	Beh	Tr»,	«Contr»	y	«Fam	Tr»,	respectivamente.	

```{r echo=TRUE}
library(MASS)
data("anorexia") # Se carga datos anorexia
head(anorexia) # Muestra primeros resultados
```

```{r echo=TRUE}
table(is.na(anorexia)) # Muestra cuantos valores nulos hay
```


```{r echo=TRUE}
anorexia_F <- factor(anorexia$Treat, levels=c("CBT","Cont","FT"),
                     labels=c("Cogn Beh	Tr","Contr","Fam Tr"))
anorexia_F
```


### Ejercicio 4:

a) Exportad	los	datos	biopsy	del	paquete	MASS	a	un	archivo	«.csv.»
b) Exportad	los	datos	melanoma	del	paquete	MASS	a	archivos	de	tres	diferentes
formatos y	comprobad	que	se	han	creado	los	diferentes	archivos	en	los	formatos	y	las	rutas
especificados. Podéis	generar	una	captura	de	pantalla	de	su	ubicación	en	la	carpeta.
c) Generad	un	resumen	(summary)	de	la	variable	age	de	melanoma	y	guardad	la	salida
que	os	aparece	en	un	documento	.doc
d) Buscad	un	data	frame	en	algún	repositorio	de	datos	de	Biomedicina,	descargad	un
conjunto	de	datos	en	«.csv»	e	importad	este	fichero	a	un	documento	R	Markdown
usando	el	código	o	el	menú	de	importación	de	RStudio.


```{r echo=TRUE}
library(MASS)
data("biopsy")
write.csv(data, file="biopsy.csv") # Data biopsy se guarda en archivo <<csv>>
```

```{r echo=TRUE}
data("Melanoma")
write.csv(data, file='Melanoma.csv')   #Se guarda data en archivo <<csv>>
write.table(data, file='Melanoma.txt') #Se guarda data en archivo <<txt>>
library(xlsx)                          #Se importa libreria necesaria para escribir xlsx
write.xlsx(data, file='Melanoma.xlsx') #Se guarda data en archivo <<xlsx>>

```

```{r echo=TRUE}
resumen <- summary(data$age)
capture.output(resumen, file="Melanoma_age_resumen.doc")

```






